【裁判字號】    99,易緝,39
【裁判日期】    990319
【裁判案由】    詐欺
【裁判全文】
臺灣臺北地方法院刑事判決              99年度易緝字第39號
公  訴  人  臺灣臺北地方法院檢察署檢察官
被      告  丙○○
上列被告因詐欺案件，經檢察官聲請簡易判決處刑（98年度偵字
第20594號），暨移送併案審理（臺灣士林地方法院檢察署98年
度偵字第16374號、臺灣桃園地方法院檢察署99年度偵字第759號
），本院認不宜以簡易判決處刑，改依通常程序審理，因被告於
準備程序進行中，就被訴事實為有罪之陳述，經本院告知簡式審
判程序意旨，並聽取公訴人及被告之意見後，本院合議庭裁定改
依簡式審判程序審理，判決如下：
    主  文
丙○○幫助意圖為自己不法之所有，以詐術使人將本人之物交付
，累犯，處有期徒刑參月，如易科罰金，以新臺幣壹仟元折算壹
日。
    事  實
一、丙○○前於民國96年間因竊盜案件，經本院以96年度簡字第
    2531號判處有期徒刑2月確定，於96年11月8日易科罰金執行
    完畢。詎仍不知警惕，依其社會經驗，能預見提供自己具名
    設立帳戶之金融卡予不相識之人，可能使該帳戶作為詐騙集
    團詐騙款項提領使用，仍基於幫助該詐騙集團實施詐欺犯行
    之未必故意，於97年間某日，在臺北市中山區○○○路上某
    處，將其所有之中國信託商業銀行板橋分行帳號000-000000
    0000000000號之存款帳戶存摺、金融卡及密碼，交付予真實
    姓名、年籍不詳之詐騙集團成員使用。嗣詐騙集團成員取得
    上開金融卡後，即基於為自己不法所有之意圖，於(一)98年
    5 月3日晚間6時25分許，以電話向乙○○佯稱日前進行電視
    購物付款時，簽錯單，被設定為分期付款，而非貨到付款，
    如欲取消，需依指示操作自動櫃員機，致乙○○陷於錯誤，
    因而於同日晚間7時52分許，在其住家附近之ATM依其指示而
    操作，各將新臺幣（下同）2萬5,000元、3萬元、3萬元、3
    萬元、7,000元匯款至上開丙○○帳戶，總計5次共帳轉12萬
    2,000元。(二)98年5月3日晚間7時許，撥打電話予甲○○，
    佯稱其網路購物付款方式有誤，須操作自動櫃員機以取消設
    定，致甲○○陷於錯誤，因而於98年5月4日凌晨0時46分許
    、凌晨1時18分許，先後在臺北市○○區○○路192號永豐銀
    行及臺北市○○○路○段40號操作ATM匯款2萬9, 989元、及
    1萬8,000至上開丙○○帳戶。嗣經乙○○、甲○○察覺受騙
    ，始報警處理而循線查獲上情。
二、案經乙○○訴由臺北市政府警察局中山分局及臺北市政府警
    察局松山分局報告臺灣臺北地方法院檢察署檢察官偵查後聲
    請簡易判決處刑，本院認不宜以簡易判決處刑，改依通常程
    序審理，暨臺北市政府警察局中山分局、桃園縣政府警察局
    龍潭分局分別報告臺灣士林地方法院檢察署檢察官及臺灣桃
    園地方法院檢察署檢察官偵查移送併辦審理。
    理  由
一、前揭事實，業據被告丙○○於本院審理時坦承不諱（見本院
    卷99年3月10日準備程序筆錄、審判筆錄），核與告訴人乙○○於警詢、偵訊中（98年度偵字第20594號卷第10至11、
    39頁）及被害人甲○○於警詢中（見臺灣士林地方法院檢察
    署98年度偵字第16374號卷第39至41頁）所指述之情節相符
    ，並有中國信託商業銀行股份有限公司98年5月18日中信銀
    字第09822271206415號函及98年9月24日中信銀字第0982227
    1211491號函所附之被告丙○○帳號000-0000000000000000
    號帳戶基本資料及存戶交易明細表各1份（見98年度偵字第
    20594號卷第15至20、45至52頁）、告訴人乙○○提出之中
    國信託銀行自動櫃員機交易明細表1紙（98年度偵字第20594
    號卷第22頁）、被害人甲○○提出之永豐銀行及中國信託自
    動櫃員機交易明細表各1紙（見臺灣士林地方法院檢察署98
    年度偵字第16374號卷第43頁）附卷可稽，足認被告之前揭
    自白與事實相符，堪予採信。本案事證明確，被告之犯行洵
    堪認定，應予依法論科。
二、按刑法上之幫助犯，係對於犯罪與正犯有共同之認識，而以
    幫助之意思，對於正犯資以助力，未參與實施犯罪構成要件
    之行為者而言（參照最高法院88年度臺上字第1270號判決意
    旨）。因此如未參與實施犯罪構成要件之行為，且係出於幫
    助之意思提供助力，即屬幫助犯，而非共同正犯。被告提供
    上開存摺、金融卡及密碼予詐欺集團成員使用，嗣詐欺集團
    成員利用被告之幫助，使被害人在遭施用詐術後陷於錯誤，
    而匯款至被告提供之帳戶，被告係參與詐欺罪構成要件以外
    之行為，並無證據足資證明被告係以正犯而非以幫助犯之犯
    意參與犯罪，應認其所為係幫助犯而非正犯行為。核被告等
    所為，係犯刑法第30條第1項、第339條第1項詐欺取財罪之
    幫助犯。被告係以一交付中國信託商業銀行板橋分行帳號帳
    戶存摺、金融卡及密碼等資料予他人之行為，幫助正犯侵害
    乙○○、甲○○二人之財產法益，係一行為觸犯數罪名，為
    想像競合犯，應依刑法第55條規定，從一重處斷。查被告有
    如事實欄一所載犯罪科刑及執行之紀錄，有臺灣高等法院被
    告前案紀錄表在卷可稽，其受有期徒刑執行完畢後，5年內
    故意再犯本案有期徒刑以上之罪，為累犯，應依刑法第47
    條第1項規定加重其刑。又被告係幫助他人犯前開之罪，應
    依刑法第30條第2項之規定，應按正犯之刑減輕其刑，並依
    法先加後減之。至於被告提供上開帳戶幫助詐騙集團成員詐
    騙被害人甲○○匯款至被告上開帳戶之犯罪事實，雖未據檢
    察官起訴，惟因此部分與本案聲請簡易判決處刑書所載起訴
    之部分有裁判上一罪之關係，自為聲請之效力所及，且經檢
    察官移送併辦，本院自亦得併予審究，附此敘明。爰審酌被
    告提供其存摺、金融卡及密碼幫助他人犯罪，致使真正犯罪
    者難以被查獲，助長詐欺犯罪風氣猖獗，破壞社會治安及金
    融秩序甚鉅，並使被害人受有損害，惟被告未直接參與詐欺
    取財犯行，且被告犯後於本院審理中尚能坦承犯行，非無悔
    意，暨其品行、生活狀況、犯罪之動機、目的、手段、被害
    人遭詐騙之金額等一切情狀，量處如主文所示之刑，並諭知
    易科罰金之折算標準。
據上論斷，應依刑事訴訟法第452條、第273條之1第1項、第299
條第1項前段，刑法第30條第1項前段、第2項、第339條第1項、
第55條、第47條第1項、第41條第1項前段，刑法施行法第1條之1
，判決如主文。
本案經檢察官林怡君到庭執行職務。
中    華    民    國    99    年    3     月    19    日
                  刑事第五庭  法  官  李宜娟
上正本證明與原本無異。
如不服本判決應於收受送達後10日內向本院提出上訴書狀，並應
敘述具體理由；其未敘述上訴理由者，應於上訴期間屆滿後20日
內向本院補提理由書（均須按他造當事人之人數附繕本）「切勿
逕送上級法院」。告訴人或被害人如對於本判決不服者，應具備
理由請求檢察官上訴，其上訴期間之計算係以檢察官收受判決正
本之日期為準。
                              書記官  張華瓊
中    華    民    國    99    年    3     月    22    日
附錄本案論罪科刑法條全文：
中華民國刑法第339條
意圖為自己或第三人不法之所有，以詐術使人將本人或第三人之
物交付者，處5年以下有期徒刑、拘役或科或併科1千元以下罰金
。
以前項方法得財產上不法之利益或使第三人得之者，亦同。
前二項之未遂犯罰之。
中華民國刑法第30條
幫助他人實行犯罪行為者，為幫助犯。雖他人不知幫助之情者，
亦同。
幫助犯之處罰，得按正犯之刑減輕之。

司法院資訊處製作；財團法人民間司法改革基金會備份。
